臺灣彰化地方法院民事判決　九十三年度婚字第一一一號
　　原　　　告　　乙○○
　　訴訟代理人　　吳天富律師
　　複　代理人　　丁○○
　　被　　　告　　丙○
　　訴訟代理人　　黃英傑律師
　　複　代理人　　甲○○
右當事人間請求履行同居事件，於民國九十三年五月二十六日言詞辯論終結，本院判
決如左：
    主    文
被告應與原告同居。
訴訟費用由被告負擔。
    事    實
甲、原告方面：
    一、聲明：如主文所示。
    二、陳述：
      （一）被告丙○，原名郭米雪爾（MICHEL,GUO），以貝里斯國人民身分於民國
            （下同）八十四年八月二十五日與原告結婚。婚後，被告於八十九年十
            二月七日入境居住台灣，與原告同居一年餘取得身分證後，卻另租屋於
            彰化市○○市○○路一段一四九巷二弄一０號一二樓，並於九十一年三
            月二十五日設籍於該址，而夫妻互負同居義務，被告為原告之妻，竟租
            屋於外，拒與原告同居，爰依民法第一千零一條規定，請求判決如訴之
            聲明。
      （二）對被告抗辯之陳述：
          １、本件訴訟確係由原告本人所提出。
          ２、原告自出生迄今，一直住在彰化市○○路七八號，而婚後返台，兩造
              均住於該址，故兩造之住所係在彰化市○○路七八號，原告堅決否認
              兩造曾協議以上海市○○區○○路一０五號一二樓０三室為夫妻之住
              所。
          ３、被告稱返台後，遭原告摒棄於台中市○○○路○段八十六號一八樓之
          　　二家門外‧‧‧云云，亦與事實不符。該住處之房屋為原告父親所有
          　　，惟當時已出售予他人，被告自無居住於該處之理由。而被告於翌日
              即返回彰化市○○路七八號居住。又原告之父母對被告不錯，並無排
              斥被告之問題。
          ４、兩造並未同居於彰化市○○市○○路一段一四九巷二弄一０號一二樓
              。原告暨兩造所生之子均設籍並居住於彰化市○○路七八號，被告自
              應至該址與原告及子同居。而原告目前雖在福建省廈門市工作，惟往
              返非常便捷，被告之自撰書信內既載稱如何的想念兒子‧‧‧等語，
              為何不返家與原告及其子同聚？可見被告並無拒與原告同居之正當理
              由。
          ５、原告係真心希望被告回來履行同居，並非係當作離婚的手段。而被告
              稱原告置伊於山窮水盡云云亦與事實不符。按被告於九十年三月十八
              日返台，同年三月二十日在原告為被告儲存於台中世華商銀五權分行
              帳戶內提領現金新台幣（下同）十二萬六千五百元，而被告使用之行
              動電話費高達一萬七千餘元，亦由原告繳納，且由其發話地之通話紀
              錄亦證明被告當時係在台灣，卻不願與原告同居。
    三、證據：提出戶籍謄本二件、婚姻登記英文版影本一件為證。
乙、被告方面：
    一、聲明：駁回原告之訴；訴訟費用由原告負擔。
    二、陳述：
      （一）原告目前在中國大陸福建省廈門市工作，本件訴訟是否確為原告本人所
            提尚有疑問（因被告為公婆所不喜，本件似原告之父李碧鋒假原告之名
            所提出），況原告在大陸地區工作，根本不住在彰化市○○路七八號，
            被告如何至上開地址與原告同居？
      （二）兩造自八十四年八月二十五日結婚後，一直住在上海市○○區○○路一
            ０五號一二樓０三室，故該址才是兩造之住所，並非彰化市○○路七八
            號。又被告於九十年三月十六日來台，惟當天即遭原告摒棄於台中市○
            ○○路一段八十六號一八樓之二家門外，而被告隻身在台投靠親友十餘
            日，約在三月底至台中市政府尋求法律協助，適為黃英傑律師在市府法
            律服務，當天黃律師即收留被告在律師事務所留宿一夜，翌日始由原告
            帶回彰化。後被告租屋於彰化市○○市○○路一段一四九巷二弄一０號
            一二樓，兩造在台期間亦同居於該址，且被告從未設籍於彰化市○○路
            七八號，故原告並無理由請求被告在彰化市○○路七八號履行同居義務
            。且原告提起本件訴訟係為以後離婚而準備，並非真正訴請被告履行同
            居。又被告之前買給小孩的玩具，原告之父母均不收，顯見原告之親人
            均排斥被告。
    三、證據：被告自撰書信影本一件、大陸地區企業法人營業執照、房屋買賣契約
        、房屋所有權狀影本各一件為證。
丙、本院依職權向內政部警政署入出境管理局調被告入出境資料。
    理    由
一、原告主張兩造夫妻關係現仍存續中，兩造婚後被告於八十九年十二月七日入境居
    住台灣，與原告同居一年餘取得身分證後，卻另租屋於彰化市○○市○○路一段
    一四九巷二弄一０號一二樓，並於九十一年三月二十五日設籍於該址，拒與原告
    同居之事實，業據提出戶籍謄本二件、婚姻登記英文版影本一件為證。而被告雖
    抗辯兩造結婚後，一直住在上海市○○區○○路一０五號一二樓０三室，故該址
    才是兩造之住所，並非彰化市○○路七八號，且因原告將被告趕出家門，被告始
    另租屋於彰化市○○市○○路一段一四九巷二弄一０號一二樓，況原告目前在中
    國大陸福建省廈門市工作，本件訴訟是否確為原告本人所提尚有疑問，且原告在
    大陸地區工作，根本不住在彰化市○○路七八號，被告如何至上開地址與原告同
    居云云，並提出自撰書信影本一件、大陸地區企業法人營業執照、房屋買賣契約
    、房屋所有權狀影本各一件為證。惟查，原告對被告上開之抗辯均堅詞否認，而
    僅據被告提出大陸地區企業法人營業執照、房屋買賣契約、房屋所有權狀等影本
    資料，亦尚難證明兩造確係以上海市○○區○○路一０五號一二樓０三室為住所
    ，被告復無其他證據證明兩造係以上開地址為住所，故被告所辯兩造係以上海市
    虹口區○○路一０五號一二樓０三室為住所乙節不足採信。再者，原告雖於大陸
    地區福建省廈門市工作，惟所謂住所者，依民法第二十條第一項規定，依一定事
    實，足認以久住之意思，住於一定之地域者，即為設定其住所於該地，至於該地
    域是否為其結婚時之地域，在所不問（參照二十八年滬上字第一一二號裁判）。
    查兩造結婚後，被告來臺與原告團聚，而原告之戶籍地於彰化市○○路七八號，
　　雖原告工作地在大陸地區，惟原告並無於大陸地區久住之意思，且現今原告與兩
　　造之子李明龍亦居住於上述地址，故可認原告之住所地仍為彰化市○○路七八號
　　。此外，被告於九十二年五月四日即出境本國，未再入境，亦有內政部警政署出
　　入境查詢資料附卷可查，可認被告自上開日期起即未與原告在彰化市○○路七八
　　號履行同居之義務，故原告之主張自堪信為真實。
二、按夫妻互負同居之義務，民法第一千零零一條有明文規定。被告不履行同居義務
    ，又無不能履行同居義務之正當理由，是原告依上開規定訴請被告履行同居，依
    法應予准許。
三、據上論結：本件原告之訴為有理由，依民事訴訟法第七十八條判決如主文。
中　　　華　　　民　　　國　　九十三　　年　　　六　　　月　　　九　　　日
                                  臺灣彰化地方法院家事法庭
~B法　　　官　蕭文學
右為正本係照原本作成
如對本判決上訴應於判決送達後廿日向本院提出上訴狀
中　　　華　　　民　　　國　　九十三　　年　　　六　　　月　　　九　　　日
~B法院書記官　吳政
